---
title: "Rafael Moreira de Oliveira"
format:
  html:
    theme: litera
    css: styles.css
    toc: true
    toc-depth: 2
    number-sections: true
editor: visual
---

```{r}
#| label: load-packages
#| include: false

library(tidyverse)     # inclui ggplot2 e dplyr
library(WDI)           # base de dados mundiais
library(countrycode)   # códigos de países

options(scipen = 999)  # Evitar notação científica
```

### Consumo de Energia Elétrica per Capita

A variável **Consumo de Energia Elétrica per Capita** indica a quantidade média de eletricidade consumida por pessoa em um determinado país, em quilowatt-hora (kWh). Esse indicador é essencial para avaliar o grau de desenvolvimento econômico, acesso à energia e qualidade de vida da população. Em contextos analíticos, pode ser usado para comparar padrões de consumo entre países, identificar desigualdades energéticas e orientar políticas de sustentabilidade e infraestrutura energética.

## Consumo de Energia Elétrica per Capita

```{r}
#| echo: false
# Baixar e limpar dados
energia_per_capita <- WDI(country = 'BR', indicator = 'EG.USE.ELEC.KH.PC') %>%
  filter(!is.na(EG.USE.ELEC.KH.PC))

# Gráfico
ggplot(energia_per_capita, aes(x = factor(year), y = EG.USE.ELEC.KH.PC)) +
  geom_col(fill = "darkgreen") +
  labs(
    title = "Consumo de Energia Elétrica per Capita no Brasil",
    x = "Ano",
    y = "kWh por Pessoa"
  ) +
  theme_classic(base_size = 14) +
  theme(axis.text.x = element_text(angle = 90, vjust = 0.5))
```

### PIB per Capita

A variável **PIB per Capita** representa a soma de todos os bens e serviços produzidos por um país em um ano, dividida pelo número de habitantes. Esse indicador é amplamente utilizado para medir o nível de riqueza e desenvolvimento econômico de um país. Comparar o PIB per capita entre nações permite compreender desigualdades globais, identificar padrões de crescimento e definir prioridades em políticas públicas, investimentos e comércio internacional.

## Top 20 Países por PIB per Capita em 2022

```{r}
#| echo: false
pib_per_capita <- WDI(country = 'all', indicator = 'NY.GDP.PCAP.CD', start = 2022, end = 2022) %>%
  filter(!is.na(NY.GDP.PCAP.CD)) %>%
  arrange(desc(NY.GDP.PCAP.CD)) %>%
  slice(1:20)

# Gráfico
ggplot(pib_per_capita, aes(x = reorder(country, NY.GDP.PCAP.CD), y = NY.GDP.PCAP.CD)) +
  geom_col(fill = "steelblue") +
  labs(
    title = "Top 20 Países - PIB per Capita (US$) - 2022",
    x = "País",
    y = "PIB per Capita (US$)"
  ) +
  theme_classic(base_size = 14) +
  theme(axis.text.x = element_text(angle = 45, hjust = 1))
```

### Expectativa de Vida ao Nascer

A variável **Expectativa de Vida ao Nascer** estima o número médio de anos que uma pessoa nascida em determinado país pode esperar viver, considerando os padrões de mortalidade atuais. Esse indicador é fundamental para avaliar o nível de saúde da população, a qualidade dos serviços médicos e o impacto de fatores socioeconômicos na longevidade. Em análises comparativas, ele fornece uma visão ampla sobre o bem-estar e o progresso social de um país.

## Expectativa de Vida ao Nascer no Brasil

```{r}
#| echo: false
expectativa_vida <- WDI(country = 'BR', indicator = 'SP.DYN.LE00.IN') %>%
  filter(!is.na(SP.DYN.LE00.IN))

# Filtrar apenas anos múltiplos de 5
expectativa_vida <- expectativa_vida %>% filter(year %% 5 == 0)

# Gráfico
ggplot(expectativa_vida, aes(x = factor(year), y = SP.DYN.LE00.IN)) +
  geom_col(fill = "darkgreen") +
  labs(
    title = "Expectativa de Vida ao Nascer no Brasil",
    x = "Ano",
    y = "Anos"
  ) +
  scale_y_continuous(breaks = seq(0, 90, by = 10)) +
  theme_classic(base_size = 14) +
  theme(axis.text.x = element_text(angle = 90, vjust = 0.5))
```
