---
title: "Gráfico massa rendimento Animado"
format: html
execute:
  echo: true
---

```{r}
#| label: carregar-pacotes
#| include: false

#| label: carregar-pacotes
#| include: false

library(GetBCBData)
library(tidyverse)
library(scales)
library(showtext)
library(magick)

```

```{r}
#| label: baixar-dados
#| warning: false
#| echo: false

my_id <- c(massa_rendimento_ma = 11426)

df_bcb <- gbcbd_get_series(
  id = my_id,
  first.date = "2001-01-31",
  last.date = Sys.Date(),
  format.data = "long",
  use.memoise = TRUE,
  cache.path = tempdir(),
  do.parallel = FALSE
)

```

```{r}
#| label: preparar-fonte
#| echo: false

font_add_google("Roboto", "roboto")
showtext_auto()

```

**Rafael Moreira de Oliveira**

------------------------------------------------------------------------

### massa_rendimento - Núcleo Médias Aparadas sem Suavização

O **massa_rendimento - Núcleo Médias Aparadas sem Suavização** é uma medida da inflação que busca mostrar a **tendência real dos preços**, excluindo automaticamente os que mais se desviam da média, como altas ou quedas extremas. Isso evita que choques temporários distorçam a análise. A expressão "sem suavização" significa que não são feitos ajustes adicionais para deixar os dados mais estáveis. Assim, esse núcleo oferece uma visão mais clara e objetiva da **inflação subjacente** no Brasil.

```{r}
#| label: gerar-frames
#| warning: false
#| echo: false

# Número de frames
n_frames <- 50
data_seq <- seq.Date(min(df_bcb$ref.date), max(df_bcb$ref.date), length.out = n_frames)

frames <- list()

for (i in seq_along(data_seq)) {
  
  df_temp <- df_bcb %>% filter(ref.date <= data_seq[i])
  
  p <- ggplot(df_temp, aes(x = ref.date, y = value)) +
    geom_line(color = "#00FFFF", size = 1.5) +
    geom_point(color = "#FF4500", size = 3, alpha = 0.8) +
    labs(
      title = paste('massa_rendimento - até:', format(data_seq[i], "%Y-%m")),
      subtitle = 'massa_rendimento - Núcleo Médias Aparadas sem Suavização',
      x = 'Data de Referência',
      y = 'Variação % a.m.',
      caption = 'Fonte: Banco Central do Brasil'
    ) +
    scale_x_date(date_labels = "%Y", date_breaks = "2 years") +
    scale_y_continuous(labels = percent_format(scale = 1)) +
    theme_minimal(base_family = "roboto") +
    theme(
      plot.background = element_rect(fill = "black"),
      panel.background = element_rect(fill = "black"),
      panel.grid.major = element_line(color = "gray30"),
      panel.grid.minor = element_blank(),
      axis.text = element_text(color = "white", size = 16),
      axis.title = element_text(color = "white", size = 18),
      plot.title = element_text(color = "#00FF7F", size = 24, face = "bold"),
      plot.subtitle = element_text(color = "#FFFFFF", size = 20),
      plot.caption = element_text(color = "gray70", size = 14),
      text = element_text(size = 18)
    )
  
  img_file <- tempfile(fileext = ".png")
  ggsave(img_file, plot = p, width = 10, height = 6, dpi = 150)
  
  frames[[i]] <- image_read(img_file)
}
```

```{r}
#| label: animar-salvar
#| warning: false
#| echo: false

gif <- image_animate(image_join(frames), fps = 10, loop = 1)

gif

image_write(gif, path = "grafico_massa_rendimento_animado.gif")

```

```         
```
